臺灣高雄地方法院刑事判決　　　　　110年度審原金訴字第2號
公　訴　人　臺灣高雄地方檢察署檢察官
被　　　告　孫宇豪




指定辯護人　本院公設辯護人黃秋葉
上列被告因詐欺等案件，經檢察官提起公訴（110年度偵緝字第
58號），因被告於準備程序進行中就被訴事實為有罪之陳述，經
本院裁定改依簡式審判程序審理，判決如下：
    主  文
孫宇豪犯如附表一「主文欄」所示之罪，各處如附表一「主文欄
」所示之刑。應執行有期徒刑貳年伍月。
    事  實
一、孫宇豪於民國107 年8 月10日前某日加入由陳宏睿及其他不
    詳成年人組成之詐欺集團，擔任取款車手工作，並與該集團
    成員共同意圖為自己不法所有，基於三人以上共同詐欺取財
    、洗錢以掩飾及隱匿詐欺所得去向與所在之犯意聯絡，推由
    詐欺集團內某成員於附表一編號1 至4 所示時間分別對邱兆
    暉、周亞萱、王品惠、古秀瑛等人（下稱邱兆暉等4 人）施
    以各該編號所示詐術，致邱兆暉等4 人陷於錯誤，而依指示
    將附表一編號1 至4 所示金額匯款至各該編號所示人頭帳戶
    內；孫宇豪再依集團指示於附表二所示時間、地點提領詐得
    款項，並交付予該集團其他成員收受，以掩飾及隱匿上開詐
    欺所得財物之去向與所在，孫宇豪因參與上開詐欺集團獲得
    共計新臺幣（下同）5,000 元之報酬。嗣邱兆暉等4 人發覺
    遭到詐騙而報警處理，經警循線查獲上情。
二、案經周亞萱、王品惠、古秀瑛訴由高雄市政府警察局三民第
    二分局報告臺灣高雄地方檢察署檢察官偵查起訴。
    理  由
一、本件被告孫宇豪所犯非死刑、無期徒刑、最輕本刑為3 年以
    上有期徒刑之罪或高等法院管轄第一審案件，其於準備程序
    進行中，就被訴事實為有罪之陳述，經告知簡式審判程序之
    旨，並聽取當事人、辯護人之意見後，本院認宜進行簡式審
    判程序，爰依刑事訴訟法第273 條之1 第1 項規定，裁定進
    行簡式審判程序。又因改行簡式審判程序之故，依刑事訴訟
    法第159 條第2 項之規定，本件不受同法第159 條第1 項傳
    聞法則之限制，合先敘明。
二、上開事實，業據被告於警詢、偵查及本院審理中均坦承不諱
    （見警卷第1 至10頁，偵緝卷第81至83頁，本院審原金訴卷
    第95頁），並有證人即被害人邱兆暉、證人即告訴人周亞萱
    、王品惠、古秀瑛、證人徐蔓妮於警詢中之證述可佐（見偵
    卷第221 至225 、237 至243 、253 至255 、367 至373 、
    403 至405 頁），且有自動櫃員機交易明細表、網路銀行交
    易明細擷取照片、附表一所示人頭帳戶之客戶基本資料及交
    易明細表、熱點提領紀錄、超商及ATM 監視錄影畫面擷取照
    片、高雄市政府警察局三民第二分局109 年10月5 日函暨所
    附被害人匯款明細資料、警示帳戶交易明細資料、帳戶個資
    檢視資料等件在卷可參（見警卷第28至37頁，偵卷第97至10
    2 、133 至137 、195 至197 、205 至217 、227 、249 、
    375 、393 至395 頁），足認被告上開任意性之自白與事實
    相符，堪予採為本案認定事實之依據。是本案事證明確，被
    告上開犯行堪予認定，應依法論科。
三、論罪科刑：
  ㈠查被告加入本案詐欺集團後，負責提領詐欺所得款項並將之
    交付予其他集團成員，客觀上已製造金流斷點，使司法機關
    難以溯源追查犯罪所得之蹤跡與後續犯罪所得持有者，以掩
    飾或隱匿特定犯罪所得之所在及去向，核屬洗錢防制法第2
    條第2 款所規範之洗錢行為，應構成同條例第14條第1 項之
    一般洗錢罪。核被告所為，均係犯刑法第339 條之4 第1 項
    第2 款之三人以上共同詐欺取財罪、洗錢防制法第14條第1
    項之一般洗錢罪。
  ㈡被告與事實欄所示本案詐欺集團其他成員間，就本案犯行具
    有犯意聯絡與行為分擔，應論以共同正犯。被告於附表一編
    號1 至4 所示被害人匯款後，分別多次自各該編號所示人頭
    帳戶提領同一被害人所匯款項之行為，乃各基於取得同一被
    害人所交付被騙款項之單一目的，在密切接近之時間、地點
    所為，各侵害同一法益，所為各該行為之獨立性極為薄弱，
    依一般社會健全觀念，難以強行分開，是在刑法評價上，就
    其提領同一被害人受騙金額之數次行為應視為數個舉動之接
    續實行，合為包括之一行為予以評價，較為合理，應認各係
    接續犯之實質一罪。又被告本案所為，均係以一行為觸犯三
    人以上共同詐欺取財罪及一般洗錢罪，均為想像競合犯，均
    應從一重以三人以上共同詐欺取財罪論處。被告本案所犯共
    4 次三人以上共同詐欺取財罪，被害人不同，犯罪行為應各
    自獨立，核屬犯意各別，行為互殊，應予分論併罰。
  ㈢按洗錢防制法第16條第2 項規定：犯前二條之罪，在偵查或
    審判中自白者，減輕其刑。查被告就本案犯罪事實於本院審
    理時均坦承不諱，是其就所犯前開各該一般洗錢罪部分，均
    有上開減輕其刑規定之適用。又被告前述犯行雖均分別從一
    重之三人以上共同詐欺取財罪處斷，然就其所犯一般洗錢罪
    此想像競合輕罪得減刑部分，本院於量刑時仍將併予審酌（
    最高法院108 年度台上字第4405、4408號判決意旨參照）。
  ㈣爰以行為人之責任為基礎，審酌被告非無謀生能力，竟不思
    以正當途徑獲取財物，率而參與詐欺集團擔任車手工作，使
    詐欺集團成員得以順利獲得贓款，共同侵害本案被害人之財
    產法益，法紀觀念偏差，助長詐欺犯罪歪風，所為實屬不該
    ；惟念其犯後坦承本案犯行，態度尚可，且為依指示提領詐
    欺集團詐得款項之次要、末端角色，其介入程度及犯罪情節
    相較於主要之籌劃者、主事者或實行詐騙者，顯然輕重有別
    ，並斟以被告於警詢自述之教育程度及生活經濟狀況（詳見
    警卷第1 頁）、素行（詳見卷附臺灣高等法院被告前案紀錄
    表）、犯罪動機、手段、對於法益所生危害等一切情狀，就
    其所犯各罪，分別量處如主文所示之刑，並參酌各罪之犯罪
    時間、手法、侵害法益等關連性及「多數犯罪責任遞減原則
    」，定其應執行刑如主文所示。
四、不予沒收部分之說明：
    查被告參與本案詐欺集團所為犯行（包含本案及前案之加重
    詐欺犯行），共僅獲得報酬5,000 元，此筆報酬已在前案經
    法院宣告沒收一節，經被告於偵查及本院審理時陳述明確（
    見偵緝卷第83頁，本院審原金訴卷第77頁）；而被告前已因
    參與同一詐欺集團，並於107 年8 月10日、23日擔任車手實
    行詐欺取財犯行詐騙本案以外之被害人，經本院以109 年度
    審原訴緝字第1 號判決有罪，併同時宣告沒收犯罪所得5,00
    0 元確定，亦有臺灣高等法院被告前案紀錄表及前開判決（
    見本院審原金訴卷第107 至109 頁）附卷可參，此情核與被
    告上開陳述大致相符，則在卷內無確切事證得證明被告除其
    自承之前述報酬外，尚有獲得其他報酬之情形下，依罪疑有
    利被告原則，應認被告上開所陳屬實。因此，為避免重複宣
    告沒收，上開被告所獲得報酬爰不於本案另外宣告沒收、追
    徵，附此敘明。
據上論斷，應依刑事訴訟法第273 條之1 第1 項、第299 條第1
項前段，判決如主文。
本案經檢察官林恒翠提起公訴，檢察官范文欽到庭執行職務。
中    華    民    國   110    年    10    月    6     日
                  刑事第五庭    法  官  林明慧
以上正本證明與原本無異。
如不服本判決應於收受判決後20日內向本院提出上訴書狀，並應
敘述具體理由。其未敘述上訴理由者，應於上訴期間屆滿後20日
內向本院補提理由書（均須按他造當事人之人數附繕本）「切勿
逕送上級法院」。
因疫情而遲誤不變期間，得向法院聲請回復原狀。
中    華    民    國   110    年    10    月    6     日
                                書記官  鄭永媚
附錄本案論罪科刑法條：
中華民國刑法第339條之4
犯第339 條詐欺罪而有下列情形之一者，處1 年以上7 年以下有
期徒刑，得併科1 百萬元以下罰金：
一、冒用政府機關或公務員名義犯之。
二、三人以上共同犯之。
三、以廣播電視、電子通訊、網際網路或其他媒體等傳播工具，
    對公眾散布而犯之。
前項之未遂犯罰之。
洗錢防制法第14條第1項
有第2 條各款所列洗錢行為者，處7 年以下有期徒刑，併科新臺
幣5 百萬元以下罰金。
附表一：
┌─┬────┬───────────┬───────┬────┬───────┬────────┐
│編│被害人  │       詐騙方式       │   匯款時間   │匯款金額│   人頭帳戶   │      主文      │
│號│（告訴人│                      │              │（新臺幣│              │                │
│  │）      │                      │              │/ 元）  │              │                │
├─┼────┼───────────┼───────┼────┼───────┼────────┤
│１│邱兆暉  │詐騙集團成員於107 年8 │107 年8 月10日│12,989  │徐蔓妮所申設之│孫宇豪犯三人以上│
│  │        │月10日17時54分許起，撥│18時58分      │        │永豐銀行帳號80│共同詐欺取財罪，│
│  │        │打電話予邱兆暉，佯稱因├───────┼────┤0-000000000000│處有期徒刑壹年貳│
│  │        │邱兆暉之前網路購物之商│107 年8 月10日│27,985  │76號帳戶      │月。            │
│  │        │家系統設定錯誤，為免扣│19時41分      │        │              │                │
│  │        │款須依指示操作ATM 云云├───────┼────┤              │                │
│  │        │，致邱兆暉陷於錯誤而於│107 年8 月10日│1,985   │              │                │
│  │        │右列時間，匯款右列金額│19時44分      │        │              │                │
│  │        │至右列帳戶內。        │              │        │              │                │
├─┼────┼───────────┼───────┼────┼───────┼────────┤
│２│周亞萱  │詐騙集團成員於107 年8 │107 年8 月10日│29,987  │徐蔓妮所申設之│孫宇豪犯三人以上│
│  │（提告）│月10日17時48分許起，撥│19時49分      │        │永豐銀行帳號80│共同詐欺取財罪，│
│  │        │打電話予周亞萱，佯稱因│              │        │0-000000000000│處有期徒刑壹年壹│
│  │        │周亞萱之前網路購物之商│              │        │76號帳戶      │月。            │
│  │        │家工讀生失誤而致其購買│              │        │              │                │
│  │        │書籍數量遭誤登，為取消│              │        │              │                │
│  │        │交易須依指示操作ATM 云│              │        │              │                │
│  │        │云，致周亞萱陷於錯誤而│              │        │              │                │
│  │        │於右列時間，匯款右列金│              │        │              │                │
│  │        │額至右列帳戶內。      │              │        │              │                │
├─┼────┼───────────┼───────┼────┼───────┼────────┤
│３│王品惠  │詐騙集團成員於107 年8 │107 年8 月10日│49,987  │孫振國所申設之│孫宇豪犯三人以上│
│  │（提告）│月9 日20時30分許起，撥│22時10分      │        │中華郵政帳號70│共同詐欺取財罪，│
│  │        │打電話予王品惠，佯稱因├───────┼────┤0-000000000000│處有期徒刑壹年參│
│  │        │王品惠之前網路購物之商│107 年8 月10日│49,989  │01號帳戶      │月。            │
│  │        │家訂單輸入錯誤而產生多│22時13分      │        │              │                │
│  │        │筆訂單，為取消交易須依│              │        │              │                │
│  │        │指示操作ATM 云云，致王│              │        │              │                │
│  │        │品惠陷於錯誤而於右列時│              │        │              │                │
│  │        │間，匯款右列金額至右列│              │        │              │                │
│  │        │帳戶內。              │              │        │              │                │
├─┼────┼───────────┼───────┼────┼───────┼────────┤
│４│古秀瑛  │詐騙集團成員於107 年8 │107 年8 月10日│49,989  │張永富所申設之│孫宇豪犯三人以上│
│  │（提告）│月10日21時41分許起，撥│22時23分      │        │華南銀行帳號00│共同詐欺取財罪，│
│  │        │打電話予古秀瑛，佯稱因├───────┼────┤0-000000000000│處有期徒刑壹年參│
│  │        │某旅館員工將古秀瑛誤設│107 年8 月10日│49,989  │號帳戶        │月。            │
│  │        │為會員而會定期扣款，為│22時27分      │        │              │                │
│  │        │取消會員及扣款授權，須│              │        │              │                │
│  │        │依指示操作ATM 云云，致│              │        │              │                │
│  │        │古秀瑛陷於錯誤而於右列│              │        │              │                │
│  │        │時間，匯款右列金額至右│              │        │              │                │
│  │        │列帳戶內。            │              │        │              │                │
└─┴────┴───────────┴───────┴────┴───────┴────────┘
附表二：
┌─┬───────┬─────┬───────┬───────┬───┐
│編│提款時間      │提款地點  │   提款金額   │提款帳戶      │對應之│
│號│              │          │（新臺幣/ 元）│              │被害人│
├─┼───────┼─────┼───────┼───────┼───┤
│１│107 年8 月10日│萊爾富超商│12,005        │徐蔓妮所申設之│邱兆暉│
│  │19時31分38秒  │高雄高順店│              │永豐銀行帳號80│      │
│  │              │（高雄市三│              │0-000000000000│      │
│  │              │民區建工路│              │76號帳戶      │      │
│  │              │582 號）  │              │              │      │
├─┼───────┼─────┼───────┼───────┼───┤
│２│107 年8 月10日│統一超商灣│20,005        │徐蔓妮所申設之│邱兆暉│
│  │19時45分08秒  │勝門市（高│              │永豐銀行帳號80│      │
│  ├───────┤雄市三民區├───────┤0-000000000000│      │
│  │107 年8 月10日│新民路105 │6,005         │76號帳戶      │      │
│  │19時46分15秒  │號）      │              │              │      │
├─┼───────┼─────┼───────┼───────┼───┤
│３│107 年8 月10日│OK超商高雄│20,005        │徐蔓妮所申設之│邱兆暉│
│  │19時56分21秒  │建順店（高│              │永豐銀行帳號80│周亞萱│
│  ├───────┤雄市三民區├───────┤0-000000000000│      │
│  │107 年8 月10日│建德路51號│20,005        │76號帳戶      │      │
│  │19時56分52秒  │1 樓）    │              │              │      │
├─┼───────┼─────┼───────┼───────┼───┤
│４│107 年8 月10日│土地銀行三│20,005        │徐蔓妮所申設之│邱兆暉│
│  │20時11分14秒  │民分行（高│              │永豐銀行帳號80│周亞萱│
│  │              │雄市三民區│              │0-000000000000│      │
│  │              │建工路657 │              │76號帳戶      │      │
│  │              │號）      │              │              │      │
├─┼───────┼─────┼───────┼───────┼───┤
│５│107 年8 月10日│高雄大昌郵│60,000        │孫振國所申設之│王品惠│
│  │22時17分57秒  │局（高雄市│              │中華郵政帳號70│      │
│  │───────┤三民區大昌├───────┤0-000000000000│      │
│  │107 年8 月10日│一路258 號│58,000        │01號帳戶      │      │
│  │22時18分48秒  │）        │              │              │      │
├─┼───────┼─────┼───────┼───────┼───┤
│６│107 年8 月10日│全家超商高│3,005         │張永富所申設之│古秀瑛│
│  │22時30分10秒  │雄大興門市│              │華南銀行帳號00│      │
│  │              │（高雄市三│              │0-000000000000│      │
│  │              │民區大裕路│              │號帳戶        │      │
│  │              │38號）    │              │              │      │
├─┼───────┼─────┼───────┼───────┼───┤
│７│107 年8 月10日│華南銀行大│30,000        │張永富所申設之│古秀瑛│
│  │22時43分13秒  │昌分行（高│              │華南銀行帳號00│      │
│  ├───────┤雄市三民區├───────┤0-000000000000│      │
│  │107 年8 月10日│大昌二路57│30,000        │號帳戶        │      │
│  │22時44分13秒  │號）      │              │              │      │
│  ├───────┤          ├───────┤              │      │
│  │107 年8 月10日│          │30,000        │              │      │
│  │22時45分      │          │              │              │      │
│  ├───────┤          ├───────┤              │      │
│  │107 年8 月10日│          │7,000         │              │      │
│  │22時45分54秒  │          │              │              │      │
└─┴───────┴─────┴───────┴───────┴───┘